【裁判字號】    90,訴,1345
【裁判日期】    900726
【裁判案由】    脫逃
【裁判全文】
臺灣高雄地方法院刑事判決                          九十年度訴字第一三四五號
    公  訴  人  臺灣高雄地方法院檢察署檢察官
    被      告  甲○○
右列被告因脫逃案件，經檢察官提起公訴（九十年度偵字第九七四○號），本院判決
如左：
    主  文
甲○○依法拘禁之人以強暴脫逃，未遂，處有期徒刑陸月。如易科罰金，以佰元折
算壹日。
    事  實
一、甲○○前於民國七十八年間，因違反槍砲彈藥刀械管制條例案件，經本院判處有
    期徒刑四月，緩刑三年，嗣經撤銷緩刑，並減刑為有期徒刑二月確定，於八十一
    年七月一日執行完畢，又於七十九年間，因違反槍砲彈藥刀械管制條例等案件，
    經本院判處有期徒刑三年一月，於八十二年十月六日執行完畢，均已逾五年；又
    於八十四年間，分別因懲治盜匪條例、槍砲彈藥刀械管制條例案件，經法院各判
    處有期徒刑十年、一年四月，並於八十五年間因逃亡案件，經花東防衛司令部判
    處有期徒刑一年六月，前開三罪嗣經定其應執行刑，尚未執行完畢，又於假釋期
    間即八十九年間再因盜匪案件，經本院判處有期徒刑十三年，褫奪公權六年，甲
    ○○不服該判決提起上訴，該案在臺灣高等法院高雄分院審理時，甲○○仍續受
    羈押，為依法拘禁之人，詎甲○○猶不知悔改，意圖脫逃，於九十年五月八日下
    午三時許，利用臺灣高等法院高雄分院就其所犯前開盜匪案件，在該院第六法庭
    宣判，而其經法警邱順賢提解到庭聆判之機會，走到該院二樓第七、八法庭間之
    迴避道時，以預藏之粉狀胡椒鹽撒向邱順賢而著手脫逃，惟因邱順賢仍抓住其手
    銬，乃又以手掐邱順賢脖子，欲將邱順賢推開，遭邱順賢以手撞開，並將之壓制
    於地，嗣因第八法庭之庭務員林煌斌因聽到法庭外傳來異常聲響，往外察看，發
    現二人在迴避道上扭打，隨即協助邱順賢制服甲○○，甲○○始未能脫逃得逞，
    邱順賢並因此受有頸兩側瘀血、擦挫傷（七‧五×一公分；二‧五×一公分）、
    雙眼明顯充血、右手上臂內側瘀血傷（十×六公分）、右手腕內側瘀血（二×八
    公分）等傷害（傷害部分未據告訴）。
二、案經臺灣高等法院高雄分院移送臺灣高雄地方法院檢察署檢察官偵查起訴。
    理  由
一、訊之被告甲○○固坦承有於右揭時地由臺灣高等法院高雄分院法警邱順賢提解到
    第六法庭聆判時，以胡椒鹽撒向邱順賢，並與邱順賢發生扭打等事實，惟矢口否
    認有脫逃之犯行，辯稱：伊原本確有脫逃意圖，所以才會準備胡椒鹽，然伊從法
    警室要提解到法庭時，兩腳有上腳鐐，所以知道無法脫逃，就打消脫逃的意圖，
    但因法警提解時，伊詢問法警在第幾法庭宣判，法警態度很差，才會拿胡椒鹽撒
    法警，否則伊撒了胡椒鹽後，即可從旁邊逃逸，不會再去打法警胸部及用手掐法
    警脖子云云。經查：被告如何於右揭時地著手脫逃未得逞等情，已據被告於臺灣
    高等法院高雄分院調查時供承：「（問：剛剛提解宣判的時候是否攻擊本院法警
    ？）是」、「（問：情形如何？）今天下午三點鐘的時候，法警從羈押室要提解
    出來要到法庭聆判，走到二樓樓梯那邊我拿了壹包胡椒鹽撒向法警，法警抓住我
    的手銬，我有撥他的手用手虎口抓著他的脖子要把法警推開，後來另外一位法警
    跑過來把我壓在地上，後來很多法警就過來了」、「（問：你為什麼拿胡椒鹽撒
    向法警，把法警推開？）這樣我才能夠跑，但是我知道胡椒鹽對身體無害，只是
    讓他眼睛張不開而已，洗一洗眼睛就會好」、「（問：你為什麼要跑？）我聽說
    這個會判死刑，最起碼會判無期徒刑，而且還說我是累犯，所以我才想要脫逃」
    、「（問：胡椒鹽哪裏來？）我們吃泡麵都會有」、「（問：胡椒鹽很多包加起
    來，你是否有預謀要脫逃？）胡椒鹽是泡麵怕太鹹留下來的，我是乘人不注意的
    時候把它留下來，怕被判死刑，才把它拿出來」、「我對法警說不好意思，我想
    太多」等語綦詳（見偵查卷第五頁至第七頁），核與證人即於右揭時地提解被告
    之法警邱順賢證稱：「我將被告甲○○提解到法庭聆判的時候，走到二樓第七、
    八法庭間的迴避道，被告甲○○突然拿了一包胡椒粉往我的臉部一撒，我感到眼
    睛非常不舒服，被告甲○○馬上衝過來用兩隻手掐住我的脖子，我直覺反應用手
    撞過去，他稍微往後移，我乘他重心不穩把他壓在地板上，另外用一隻手拉著他
    的腳鐐，控制住他，之後我本來要立即請求支援，但第八法庭庭務員林煌斌聽到
    聲音就過來壓制住被告，隨後我就用無線電通知法警室、地下室法警前來支援，
    將被告帶回羈押室」、「（問：你有無受傷？）有脖子以及右手有外傷，眼睛有
    紅腫」等情節相符（見偵查卷第八頁），並有臺灣高等法院高雄分院第八法庭庭
    務員林煌斌之簽呈、證人邱順賢之報告書及臺灣高雄地方法院檢察署驗傷診斷書
    各一件暨證人邱順賢受傷情形之照片三幀附卷可稽，且有被告所用以撒向證人邱
    順賢之胡椒鹽一包扣案可資佐證，足徵被告前開自白與事實相符，苟如被告所言
    ，係因證人邱順賢提解時態度不佳，才將胡椒鹽撒向邱順賢，則被告不可能於臺
    灣高等法院高雄分院訊問時表示對法警即證人邱順賢感到不好意思，是被告於本
    院審理時翻異前詞所辯，顯係事後卸責之詞，要無可採，本件事證明確，被告犯
    行洵堪認定。
二、核被告所為，係犯刑法第一百六十一條第四項、第二項之暴行脫逃未遂罪。被告
    雖已經著手於暴行脫逃行為之實施，惟仍然未生有脫逃之結果，為未遂犯，爰依
    刑法第二十六條前段之規定，按既遂犯之刑度減輕其刑。審酌被告有如事實欄所
    載之犯罪前科，有臺灣高等法院被告全國前案紀錄表及臺灣高雄地方法院檢察署
    刑案資料查註紀錄表各一件附卷可稽，素行非佳，竟於受拘禁中，意圖脫逃，以
    規避國家法律之制裁，並施用強暴手段為之，致法警邱順賢受有如事實欄所載之
    傷害，而其犯後復於本院審理時否認有脫逃意圖，辯稱伊法警邱順賢態度不佳云
    云，欲將責任歸諸於法警，顯不知悔悟，本應從重量刑，惟念其犯後亦坦承部分
    犯行等一切情狀，量處如主文所示之刑，並諭知易科罰金之折算標準。
據上論斷，應依刑事訴訟法第二百九十九條第一項前段，刑法第一百六十一條第四項
、第二項、第二十六條前段、第四十一條第一項，罰金罰鍰提高標準條例第二條，判
決如主文。
中      華      民      國      九十    年    七        月    二十六    日
                                  臺灣高雄地方法院刑事庭
                                      法  官    李麗珠
右正本證明與原本無異。
如不服本判決，應於判決送達後十日內，向本院提出上訴狀。
                                      書記官    陳掌珠
中      華      民      國      九十    年    七        月    二十六    日
附錄本案判決論罪科刑法條：
刑法第一百六十一條第一項、第二項、第四項：
依法逮捕、拘禁之人脫逃者，處一年以下有期徒刑。
損壞拘禁處所械具或以強暴、脅迫犯前項之罪者，處五年以下有期徒刑。
前三項之未遂犯罰之。


司法院資訊處製作；財團法人民間司法改革基金會備份。
